臺灣桃園地方法院民事判決
111年度訴字第864號
原      告  謝新助  
訴訟代理人  潘艾嘉律師
被      告  許川豐  

            林喜美  
上列當事人間請求撤銷詐害債權等事件，本院於民國111年8月16
日言詞辯論終結，判決如下：
    主  文
被告就如附表編號１至４所示土地於民國一○九年十一月十七日所
為贈與契約及於民國一○九年十二月八日所為所有權移轉契約，
均應予撤銷。
被告林喜美應塗銷如附表編號１至４所示土地於民國一○九年十二
月八日以夫妻贈與為登記原因所為所有權移轉登記，並回復登記
為被告許川豐所有。
原告其餘之訴駁回。
訴訟費用新臺幣參萬參仟陸佰柒拾元由被告負擔。
    事實及理由
壹、程序事項：
一、訴狀送達後，原告不得將原訴變更或追加他訴。但擴張或減
    縮應受判決事項之聲明者，不在此限，民事訴訟法第255條
    第1項第3款定有明文。本件原告起訴時，係就如附表所示不
    動產之全部行使撤銷權，嗣於本院審理中，就編號1、4所示
    土地將其行使撤銷權之範圍縮減為如附表權利範圍欄所示，
    核屬減縮應受判決事項之聲明，依前開規定，其變更為合法
    ，應予准許。
二、本件被告2人經合法通知，未於言詞辯論期日到場，核無民
    事訴訟法第386條所列各款情形，爰依原告之聲請，由其一
    造辯論而為判決。
貳、實體事項：
一、原告主張：
（一）被告許川豐前於民國101年2月6日及101年12月25日分別向
      原告借款新臺幣（下同）130萬元、200萬元，屢經催告仍
      未清償，原告遂提起借款返還等訴訟，經本院中壢簡易庭
      以109年度壢簡字第1127號判決命被告許川豐給付原告299
      萬6,049元本息。豈料被告許川豐為躲避債務，於前案訴
      訟繫屬中的109年12月8日，將其所有如附表所示不動產所
      有權，以夫妻贈與為原因移轉登記為被告林喜美所有，致
      其名下財產不足以清償前開債務，有害及原告之債權，原
      告待前案判決後始獲悉上情，爰依民法第244條第1項及同
      條第4項規定，訴請撒銷被告2人間贈與契約及所有權移轉
      契約，並將前述所有權移轉登記塗銷，回復登記為被告許
      川豐所有等語。
（二）並聲明：⑴被告2人就如附表所示不動產於109年11月17日
      所為贈與契約及於109年12月8日所為所有權移轉契約，均
      應予撤銷；⑵被告林喜美應塗銷如附表所示不動產於109年
      12月8日以夫妻贈與為登記原因所為所有權移轉登記，並
      回復登記為被告許川豐所有。
二、被告2人經合法通知，於言詞辯論期日未到場，亦未提出答
    辯書狀爭執。
三、債務人所為之無償行為，有害及債權者，債權人得聲請法院
    撤銷之。債權人依第1項或第2項之規定聲請法院撤銷時，得
    並聲請命受益人或轉得人回復原狀。前條撤銷權，自債權人
    知有撤銷原因時起，一年間不行使，或自行為時起，經過10
    年而消滅。民法第244條第1項、第4項前段及第245條定有明
    文。其中所謂「有害及債權」，是指債務人不當減少責任財
    產或增加債務，造成自己資力不足，進而導致不能清償債務
    或有不能清償之虞，或遲延清償的情形而言。
四、得心證之理由：
（一）本件原告主張：被告許川豐於101年2月6日及101年12月25
      日向原告借款，尚積欠原告299萬6,049元本息，而於109
      年12月8日，將其所有如附表編號1至4所示不動產所有權
      ，以夫妻贈與為原因移轉登記為被告林喜美所有等情，並
      提出本院中壢簡易庭109年度壢簡字第1127號判決、被告2
      人108年度綜合所得稅各類所得資料清單、全國財產稅總
      歸戶財產查詢清單、土地登記謄本及建物登記謄本及異動
      索引等件為證（見本院卷第13至27、61至107、145至157
      、161至167頁），加以被告2人經合法通知，於言詞辯論
      期日未到場，亦未提出答辯書狀爭執，依民事訴訟法第28
      0條第3項前段準用第1項前段之規定，視同自認，堪信原
      告起訴主張之前揭事實為真實。
（二）依卷附108年度綜合所得稅各類所得資料清單、全國財產
      稅總歸戶財產查詢清單所示，被告許川豐將如附表所示不
      動產所有權移轉登記於被告林喜美後，名下已查無財產，
      陷於無資力，被告許川豐所為贈與及所有權移轉行為確有
      害及原告的債權（見本院卷第23至27頁）；且原告於110
      年4月15日查調該等文件而知悉被告2人的財產所得情形（
      見該等文清單右上角或左下角所載日期），並於111年2月
      8日提起本件訴訟（見起訴狀上本院收文章，本院卷第3頁
      ），顯未逾民法第245條所定除斥期間，依前開規定及說
      明，原告訴請撤銷被告2人間關於如附表編號1至4所示土
      地的贈與契約及所有權移轉契約，並塗銷移轉登記，回復
      登記為被告許川豐所有，為有理由，應予准許。
（三）至於附表編號5所示建物，是在70年4月17日以買賣為登記
      原因移轉登記為被告林喜美所有，此見其建物登記謄本甚
      明（見本院卷第137頁），原告就該建物行使撤銷權及請
      求被告林喜美塗銷登記，為無理由，應予駁回。
五、綜上所述，原告依民法第244條第1項、第4項規定，請求撤
    銷被告2人間就如附表編號1至4所示土地於109年11月17日所
    為贈與契約及於109年12月8日所為所有權移轉契約，及請求
    被告林喜美將系爭不動產之前開移轉登記予以塗銷，並回復
    登記為被告許豐川所有，為有理由，應予准許；逾此範圍之
    請求為無理由，應予駁回。
六、本件事證已臻明確，原告其餘主張及陳述，核於判決結果不
    生影響，爰不逐一論述，附此敘明。
七、末按法院為終局判決時，應依職權為訴訟費用之裁判；又訴
    訟費用，由敗訴之當事人負擔，各當事人一部勝訴、一部敗
    訴者，其訴訟費用，由法院酌量情形，命兩造以比例分擔或
    命一造負擔，或命兩造各自負擔其支出之訴訟費用。民事訴
    訟法第87條第1項、第78條、第79條定有明文。本件雖為一
    部勝訴、一部敗訴之判決，但本件是按原告的債權額核算訴
    訟標的價額，且原告是否就如附表編號5所示建物行使撤銷
    權，尚不影響訴訟標的價額之核算，故本件訴訟費用即第一
    審裁判費3萬3,670元應由被告負擔，始屬公允，爰裁判如主
    文第4項。
八、據上論結，本件原告之訴為一部有理由、一部無理由，依民
    事訴訟法第385條第1項前段、第79條，判決如主文。
中　　華　　民　　國    111   年     8    月    19    日
                  民事第一庭  法  官  孫健智
正本係照原本作成。
如對本判決上訴，須於判決送達後二十日內向本院提出上訴狀。
如委任律師提起上訴者，應一併繳納上訴審裁判費。　　　　
中　　華　　民　　國　　111 　年　　8 　　月　　22　　日
                              書記官  鄧竹君
附表：
編號 土地或建物標示 權利範圍 管轄地政機關 1 桃園市○鎮區○○段000○0地號土地 應有部分10000分之76 桃園市平鎮地政事務所 2 桃園市○○區○○段000地號土地 全部 桃園市楊梅地政事務所 3 桃園市○○區○○段000地號土地 全部 桃園市楊梅地政事務所 4 桃園市○○區○○段000地號土地 應有部分40000分之6778 桃園市楊梅地政事務所 5 桃園市○鎮區○○段00○號建物（門牌號碼：桃園市○鎮區○○路0段000巷0弄00號） 全部 桃園市平鎮地政事務所